臺灣臺南地方法院交通事件裁定　　　　 96年度交聲字第150號
原處分機關　交通部公路總局嘉義區監理所臺南監理站
異議人即受
處分人　　　甲○○○
上列受處分人因違反道路交通管理處罰條例案件，對於交通部公
路總局嘉義區監理所臺南監理站，民國96年2月13日所為之裁決
處分（處分案號：嘉監南字第裁74-S00000000號），聲明異議，
本院裁定如下：
      主  文
原處分撤銷。
甲○○○不罰。
      理  由
一、原處分意旨略以：異議人即受處分人甲○○○所有之9GW-01
    2號重型機車，於民國95年12月28日11時20分許，經乙○○
    駕駛，在台南市○○○路、湖美街口處，因在車牌處裝布娃
    娃，經台南市警察局第四分局華平派出所警員（下稱舉發機
    關）當場以「以安裝其他器具（娃娃）之方式，使不能辨認
    其號牌（以責令改正）」為由製單舉發，嗣經原處分機關即
    交通部公路總局嘉義區監理所臺南監理站依道路交通管理處
    罰條例（下稱處罰條例）第13條第1款之規定，裁處異議人
    新臺幣（下同）3000元罰鍰等語。
二、本件聲明異議意旨略以：異議人雖是上開車輛之所有人，但
    該車長期由異議人女兒乙○○使用，且兩人住處並不相同，
    異議人並無故意去安裝所謂的其他器具，本件違規並不能推
    定是異議人之責任，本件違規以異議人為處分對象顯有錯誤
    ，應撤銷原處分等語。(餘如異議狀所載)
三、按汽車行駛有以安裝其他器具之方式使不能辨認其牌號者，
    處汽車所有人2400元以上4800元以下罰鍰，並責令申請換領
    牌照或改正，處罰條例第13條第1款定有明文。次按，本條
    例之處罰，受舉發違反道路交通管理事件之受處罰人，認為
    受舉發之違規行為應歸責他人者，應於舉發違反道路交通管
    理事件通知單應到案日期前，檢附相關證據及應歸責人相關
    證明文件，向處罰機關告知應歸責人，處罰機關應即另行通
    知應歸責人到案依法處理。逾期未依規定辦理者，仍依本條
    例各該違反條款規定處罰，處罰條例第85條第1項亦有明文
    規定。
四、本院審查：
  (一)異議人所有之9GW-012號重型機車，於95年12月28日11時20
    分許，經乙○○駕駛，在台南市○○○路、湖美街口處，經
    舉發機關以「以安裝其他器具（娃娃）之方式，使不能辨認
    其號牌（以責令改正）」為由製單舉發，嗣原處分機關依處
    罰條例第13條第1款之規定，裁處異議人3000元罰鍰乙節，
    有：
    原處分機關嘉監南字第裁74-S00000000號裁決書。
    舉發機關南市警交字第S00000000號舉發違反道路交通管
      理事件通知單。
    舉發照片2張。
    等件為證，且為異議人所不否認，此部分事實當可認定。
  (二)異議人於本院調查中供稱：機車是登記我的名字，但機車都
    是我女兒使用，不是我騎的。舉發照片上的駕駛人是我的女
    兒乙○○。乙○○已經結婚沒有與我住在一起，平日約一星
    期回家一次等語 (見本院卷第17頁)。核與證人乙○○於本
    院調查中證稱：舉發照片的駕駛人是我本人，機車登記我母
    親的名字，機車去年10月買來後，就是我本人使用等語 (見
    本院卷第18頁)相符。依此足認異議人辯稱上揭機車違規當
    時是其女兒乙○○管領使用中，其並無支配之實力乙節．非
    不可採信。再異議人係居住於臺南市○○區○○街79號，而
    證人乙○○係居住於台南市○○區○○路539號21樓之20，
    此亦據證人乙○○供明在卷 (見本院卷第17頁)，此部分事
    實亦足堪認定。
  (三)按行為人有處罰條例之情形者，應填製舉發違反道路交通管
　　理事件通知單，並於被通知人欄予以勾記，受處分人非該當
    場被查獲之駕駛人或行為人，舉發機關應另行送達通知聯之
    ；處理違反道路交通管理事件，有關文書送達之程序，依行
    政程序法送達之規定，違反道路交通管理事件統一裁罰標準
    及處理細則（下稱處理細則）第11條第1項第2款、第5條分
    別定有明文。故依上開規定，倘若受處分人非當場被查獲之
    行為人或駕駛人時，舉發通知單自應另行送達受處分人，使
    其知應到案日期，並行使處罰條例第85條第1項規定之歸責
    舉證之陳述權利，始為適法，如未經合法送達受處分人，處
    罰機關自無從據以裁罰，合先敘明。
  (四)經查：本件登記為異議人所有之上揭機車，於上開時、地，
    經舉發機關當場攔停掣單舉發駕駛人乙○○之違規事實，並
    由駕駛人乙○○當場簽收，有上揭舉發通知單在卷足憑，又
    本件舉發通知單於舉發當時已交由駕駛人乙○○當場簽收，
    惟另未通知車主甲○○○等情，亦有舉發機闖96年9月18日
    南市警四交字第09644218810函可憑。是此，上開舉發通知
    單即未經合法送達予異議人，原處分機關未予詳查，對異議
    人逕予裁決，尚難認為允當，自應由本院將原處分撤銷，由
    原處分機關再依相關程序處理，以資適法。
五、綜上所述，異議人之異議為有理由，原處分之裁罰，於法尚
    有未合，應由本院裁定將原處分撤銷，並另為異議人不罰之
    諭知，以資適法。
六、據上論結，應依道路交通管理處罰條例第87條第2項、道路
    交通案件處理辦法第20條前段，裁定如主文。
中　　華　　民　　國　　96　　年　　10　　月　　30　　日
　　　　　　　　　　　　交通法庭法　官　蔡直青
以上正本證明與原本無異。
如不服本裁定，應於收受送達後5日內向本院提出抗告狀。（應
附繕本）
  　　　　　　　　　　　　　　　書記官  劉鴻瑛
中　　華　　民　　國　　96　　年　　11　　月　　2 　　日
